【裁判字號】    97,醫上,18
【裁判日期】    990706
【裁判案由】    損害賠償
【裁判全文】
臺灣高等法院民事判決                  97年度醫上字第18號
上  訴  人  乙○○
            甲○○
            丙○○
            壬○○
共      同
訴訟代理人  李佳翰律師
被  上訴人  國立臺灣大學醫學院附設醫院
法定代理人  己○○
被  上訴人  丁○○
            庚○○
            辛○○
            戊○○
共      同
訴訟代理人  李平義律師
上列當事人間損害賠償事件，上訴人對於中華民國97年10月31日
臺灣臺北地方法院96年度醫字第3 號第一審判決提起上訴，並為
訴之追加，本院於99年6 月15日言詞辯論終結，判決如下：
    主      文
上訴、追加之訴及其假執行之聲請均駁回。
第二審及追加之訴訴訟費用均由上訴人負擔。
    事實及理由
壹、程序方面：
    按在第二審為訴之變更或追加，非經他造同意，不得為之。
    但請求之基礎事實同一、擴張或減縮應受判決事項之聲明者
    ，不在此限，民事訴訟法第第446條第1項、第255條第1項第
    2、3款分別定有明文。查本件上訴人於原審起訴時，係依民
    法第184條第1項、第188條、第192條、第194條之規定， 請
    求被上訴人連帶給付上訴人乙○○、甲○○、丙○○、壬○
    ○各新臺幣 (下同) 700,000元、700,000元、700,000元 、
    6,227,400元， 及均自起訴狀繕本送達翌日起算之法定遲延
    利息(見原法院95年度北調字第813號卷第3-9頁)；嗣提起上
    訴後，追加依民法第184條第1、2項、第185條、第188條 、
    第192條、第194條、第195條、第224條、第227條、第227條
    之1規定(見本院卷(二)第172頁)為請求權基礎，並主張侵權行
    為係依民法第184條第1項及第2項、第185條、第188條、 第
    192條、第194條及第195條請求；債務不履行依民法第224條
    、第227條、第227條之一，請求被上訴人臺大醫院負債務不
    履行損害賠償之責，為選擇訴之合併請求擇一判決等語。本
    院認上訴人所為追加與起訴時之基礎事實同一，合於民事訴
    訟法446 條第1項但書、第255條第1項第2款之規定，應予准
    許。又上訴人於民國 (下同)98年8月20日具狀聲明：被上訴
    人應連帶給付上訴人乙○○、甲○○、丙○○、壬○○各2,
    000,000元、2,000,000元、2,000,000元、4,577,298元，並
    均加計法定遲延利息(見本院卷(一)第351 -361頁)，核屬擴張
    、減縮應受判決事項之聲明，依上開說明，亦無不合，應予
    准許，合先敘明。
貳、實體方面：
一、上訴人主張：(一)上訴人乙○○、甲○○、丙○○之父、上訴
    人壬○○之夫王健一於93年9 月29日至被上訴人國立臺灣大
    學醫學院附設醫院 (下稱臺大醫院) 住院之初，並非感染非
    典型肺炎，主治醫師即被上訴人丁○○及住院醫師即被上訴
    人庚○○卻診斷為非典型肺炎，而自93年9 月30日起至同年
    10月8 日止僅對王健一投以商品名為Cravit（主成分為levo
    floxacin）一種抗生素，嗣王健一於同年10月11日發高燒，
    丁○○、庚○○卻停用任何抗生素，迨10月20日病情惡化，
    當日值班住院醫師林志駿即施打商品名為Maxipime（主成分
    為cefepime）抗生素，王健一當時已退燒，但卻遭丁○○、
    庚○○無端停用，依王健一痰檢報告顯示有三種細菌，分別
    為克雷白氏肺炎桿菌、草綠色鏈球菌及奈瑟氏球菌，前揭細
    菌對cefepime類之抗生素的測試有感受性，Maxipime即為其
    一，丁○○、庚○○未繼續使用前揭藥物，卻改用原未使王
    健一病情好轉之抗生素Cravit，自93年10月21至24日均是注
    射Cravit，25日起至出院時亦是給予口服Cravit，以致王健
    一日後藥石罔效，丁○○、庚○○未對症下藥，並怠於持續
    追蹤王健一院內感染之致病菌，顯違反照護病患之義務，不
    符合醫療常規。(二)王健一於93年10月28日出院時，肺炎並未
    好轉，丁○○、庚○○卻在未親自診視及無任何X 光片可證
    明王健一確已好轉的情況下，即令王健一出院，致王健一未
    被完整治療，而於同年月30日晚上再次回臺大醫院急診，經
    診斷為罹患死亡率高達八、九成之急性呼吸窘迫症候群(ARD
    S)。丁○○、庚○○所為顯未盡醫師醫療義務，有違醫療常
    規及倫理。(三)王健一於93年10月30日上午體溫高達39℃，上
    訴人壬○○於上午及下午分別打電話至臺大醫院詢問被上訴
    人庚○○醫師及急診室值班護士即被上訴人戊○○，該2 人
    建議先服用普拿疼退燒，如體溫上昇至39℃再送急診，致王
    健一延誤治療契機，庚○○及戊○○對此應有過失。(四)又王
    健一於93年10月30日至臺大醫院急診時，神智清楚，且無插
    管之必要，當時急診室值班醫師即被上訴人辛○○卻未經王
    健一本人或陪同到院之家屬即上訴人壬○○簽署插管同意書
    ，即對之施行侵入性氣管內插管手術，致王健一感染全抗藥
    性AB菌、革蘭氏陰性嗜麥芽寡養單胞桿菌及抗藥性金黃葡萄
    球菌(MRSA)等細菌，於同年12月7 日因肺炎併急性呼吸窘迫
    症及呼吸衰竭、慢性阻塞性肺病併肺心症、高血壓而死亡。
    上開被上訴人辛○○之行為，顯違反醫療法第63條第1 項、
    第64條第1 項之規定。(五)綜上所述，丁○○、庚○○、辛○
    ○及戊○○等4 人違反醫療法、醫師法、醫師倫理規範及肺
    炎診療指引等相關醫療常規，對王健一有民法第184 條之侵
    權行為，應為賠償；臺大醫院為渠等之僱用人，亦應負民法
    第188 條僱用人侵權行為責任。(六)壬○○於王健一住院期間
    ，支付醫療費213,938元(包括住院費105,938元，治療COPD
    之製氧機費48,000元，插管後在加護病房租床費用60,000元
    )，王健一死亡後，支付喪葬費1,013,462元（包括代辦喪葬
    費66,900元、殯儀館費62,560元、墓地美金27,360元「以起
    訴前一日即95年12月5日匯率為1美金對32.31元計算， 應計
    為884,002元」）。 另王健一因被上訴人疏失致死，上訴人
    等在盡力醫治之際，卻徒勞無功，頓失至親，實亟悲慟，被
    上訴人應賠償乙○○、甲○○及丙○○3 人精神慰撫金各70
    萬元及賠償壬○○500萬元等情；爰依民法第184條、第188
    條、第192條、第194條之規定，求為命被上訴人連帶給付上
    訴人乙○○、甲○○、丙○○、壬○○各700,000元、700,0
    00元、700,000元、6,227,400元，及均自起訴狀繕本送達翌
    日起之法定遲延利息之判決。
二、被上訴人則以：
  (一)王健一於93年9 月28日住院後，丁○○醫師之診斷即包括肺
    炎與COPD，且立即給予靜脈輸注廣效抗生素、支氣管擴張劑
    、類固醇及持續之氧氣，並督促拍痰，對於肺炎與COPD均有
    妥善之治療，丁○○醫師與庚○○醫師並未對王健一之病情
    誤診。
  (二)王健一自93年9 月29日住院至同年10月12日接受約14天之抗
    生素治療後，丁○○醫師將抗生素Cravit停用，王健一雖然
    仍會喘，係因其有COPD痼疾，需使用氧氣並要戒菸，且長期
    接受支氣管擴張劑、拍痰、氧氣及化痰劑治療，無法短期改
    善，丁○○醫師停用抗生素後，王健一情況穩定，停藥前、
    後即10月12日及18日之發炎指數皆正常，停掉抗生素並無不
    當，至王健一於93年10月20日發燒、咳嗽、呼吸困難加劇，
    痰變為黃稠，抽血檢查白血球數目偏高，發炎指數偏高，胸
    部Ｘ光與先前相比無明顯變化，診斷為院內感染，當日病房
    值班醫師先給予Maxipime治療，惟丁○○醫師於翌日即10月
    21日早晨巡房時，因考慮到Maxipime雖是廣效抗生素，但對
    非典型肺炎效果不佳，而Cravit對一般院內感染、典型及非
    典型肺炎效果均佳，故改用高劑量Cravit靜脈輸注。王健一
    於93年10月20日痰液培養報告長出之三種細菌中，草綠色鏈
    球菌（非綠膿桿菌）、奈瑟氏革蘭氏陰性球菌均為呼吸道之
    正常菌，而克雷白式肺炎桿菌則是經常可由長期住院病人之
    呼吸道中培養出來的革蘭氏陰性桿菌，並非肺炎之致病菌，
    且有些肺炎之致病菌是無法以一般細菌培養方法培養出來的
    ，尤其是引起非典型肺炎之致病菌，而王健一在接受丁○○
    醫師選用Cravit治療後，情況迅速好轉，丁○○醫師遂於10
    月25日改為Cravit口服製劑，其使用藥物並無不當。
  (三)依93年10月25日至27日王健一之護理紀錄，並無呼吸困難之
    情形，至於活動會喘，血氧濃度不足，須使用氧氣，係因王
    健一患有COPD(慢性阻塞性肺疾)之故，上訴人將COPD造成之
    呼吸衰竭現象與重大肺炎劃上等號，顯非有理。丁○○醫師
    於王健一情況穩定後，判定10月28日可以出院，並無不當。
    出院前雖未照X 光，惟王健一出院時，無論是自己之感覺、
    痰的顏色、胸部理學檢查之發現，抑或抽血檢查之結果均已
    趨正常，肺炎確已有顯著改善，胸部X 光攝影對其而言並非
    敏感之檢查工具，丁○○醫師採用其他之檢查來判斷，其處
    置合乎醫療常規，並無疏失。王健一於93年10月30日急診治
    療原因與同年月28日出院或之前之治療，亦無因果關係。
  (四)上訴人主張王健一於93年10月30日再度發燒，曾以電話訊問
    被上訴人庚○○及戊○○，其等竟為服用普拿疼退燒，如仍
    無效等體溫升至39℃再送醫之錯誤指示，以致延誤病情等情
    ，與事實不符。
  (五)王健一於93年10月30日送急診救治時，雖然意識清楚，但是
    嘴唇發紺，肺部哮喘音，血氧飽和度63%， 經給予非重覆吸
    入之氧氣面罩，吸入支氣管擴張劑，未見血氧飽和度改善，
    僅為65% ，上訴人又無放棄救治之意見，辛○○醫師遂緊急
    進行氣管內插管救治，不僅符合醫師盡力救治病患之使命，
    亦符合一般醫療常規，且依病歷記載，王健一之血氧濃度持
    續只有65%，心跳高達162下，持續發紺及呼吸困難，已處於
    生命徵象嚴重不穩的緊急狀況，故插管實為急救此病人所必
    需，王健一因發燒而入院救治，早已有細菌感染之跡象，顯
    與辛○○之插管救治並無關連。
  (六)王健一死亡原因為嚴重之慢性阻塞性肺疾，使其呼吸功能、
    排痰功能、免疫功能均很差，於9 月28日出院後又感染新肺
    炎，一直無法好轉，最後死於呼吸衰竭。王健一得PDRAB 及
    MRSA係因長期插管及免疫力低下所致，和插管過程無關。
  (七)綜上，被上訴人並無任何疏失，依法不需負任何賠償責任，
    上訴人請求賠償均非有理由等語，資為抗辯。
三、原審判決駁回上訴人之請求，上訴人不服，提起上訴，並為
    訴之追加，主張：被上訴人丁○○、庚○○、辛○○及戊○
    ○為臺大醫院之受僱人，於執行職務為王健一施行醫療行為
    時有過失，致上訴人受有損害，臺大醫院應與丁○○、庚○
    ○、辛○○及戊○○連帶負侵權行為損害賠償之責，爰依民
    法第184 條第1、2項、第185條、第188條、第192條、第194
    條及第195 條為請求權基礎，請求被上訴人負連帶侵權行為
    責任。又王健一與臺大醫院間存有醫療契約，丁○○、庚○
    ○、辛○○及戊○○為臺大醫院之履行輔助人，王健一係丁
    ○○、庚○○未及時使用適當之抗生素及辛○○不當插管，
    暨臺大醫院加護病房陸續發生接觸感染全抗藥性AB菌、革蘭
    氏陰性嗜麥芽寡養單胞桿菌及抗藥性金黃葡萄球菌 (MRSA)
    致死。因此丁○○、庚○○就住院、辛○○就急診，臺大醫
    院就加護病房未注意避免接觸感染，均與王健一之死亡，有
    相當因果關係，且治療方式亦違反善良管理人注意義務，不
    符合當時臨床醫療水準，足認臺大醫院於履行債務時未盡善
    良管理人注意義務，有可歸責之處，爰依第224條、第227條
    、第227條之1規定，請求臺大醫院對上訴人負債務不履行損
    害賠償之責。上訴人壬○○於王健一住院期間，支付醫療費
    213,938元(包括住院費105,938元、治療 COPD之製氧機費48
    ,000元、插管後在加護病房租床費用60,000元)， 王健一死
    亡後，支付喪葬費1,411,377元 （包括代辦喪葬費66,900元
    、殯儀館費62,560元、墓地美金27,360元及12,315.53元「
    以起訴前一日即95年12月5 日匯率為1美金對32.31元計算，
    分別為884,002元及397,915元」）；上訴人壬○○得請求扶
    養利益損失951,983元。 王健一因被上訴人疏失致死，上訴
    人等在盡力醫治之際，卻徒勞無功，頓失至親，實亟悲慟，
    被上訴人應賠償上訴人各2,000,000 元之精神慰撫金等語；
    聲明：(一)被上訴人應連帶給付上訴人乙○○、甲○○、丙○
    ○、壬○○各2,000,000元、2,000,000元、 2,000,000元、
    4,577,298 元，及均自起訴狀繕本送達翌日起至清償日止，
    按年息5%計算之利息。(二)願供擔保，請准宣告假執行。被上
    訴人答辯聲明：(一)上訴駁回。(二)如受不利判決，願供擔保，
    請准宣告免為假執行。
四、兩造不爭執之事實：
  (一)王健一曾自93年3 月21日起至同年4月1日止，因慢性阻塞性
    肺疾併急性社區型肺炎在臺大醫院住院治療，依其當時於臺
    大醫院急診部所為胸部Ｘ光顯示為左下肺葉肺炎。
  (二)王健一於93年9月21日因發燒、畏寒且有血痰，於9月22日赴
    臺大醫院接受陸坤泰醫師門診，對其為胸部Ｘ光檢查，診斷
    為左下肺葉感染之非典型肺炎，遂給予紅黴素治療，及口服
    類固醇以減輕其呼吸困難症狀。
  (三)王健一於93年9 月28日因嘴唇及四肢呈發紺現象，遂被送至
    臺大醫院急診，當時胸部Ｘ光顯示左下肺葉肺炎及兩側肺葉
    支氣管擴張，同年9 月29日入院治療，由丁○○擔任主治醫
    師，庚○○擔任住院醫師。
  (四)王健一自93年9 月29日住院後，開始使用Cravit治療，因發
    燒情況改善，故於93年10月13日停用。
  (五)王健一於93年10月20日再度發燒，痰變為黃稠，抽血檢查之
    結果為白血球數目及發炎指數均偏高，當日值班醫師先給予
    Maxipime治療，93年10月21日早晨丁○○巡病房時，改回用
    Cravit靜脈注射，嗣王健一退燒，丁○○於93年10月25日將
    Cravit改為口服製劑，10月28日王健一出院，出院藥品包括
    6日份之Cravit。
  (六)王健一回家後，於93年10月30日發燒，當日晚間被送至臺大
    醫院急診部，急診部值班醫師辛○○施以氣管內插管，之後
    送至加護病房，同年12月7 日因肺炎併急性呼吸窘迫症及呼
    吸衰竭、慢性阻塞性肺病併肺心症、高血壓而死亡。
五、被上訴人丁○○、庚○○、辛○○、戊○○並無過失侵權行
    為：
  (一)被上訴人丁○○並無將病患王健一誤診為非典型肺炎(Atypi
    cal pneumonia)：
  王健一於93年9 月28日住院後，被上訴人丁○○之診斷即包
    括肺炎與COPD，此有住院當日（0000-0-00） 住院醫師書寫
    之住院病歷（Admission Note）上記載： ＜Impression＞
    1.LLL pneumonia , bronchiectasis? 2.COPD with AE with
    secondary infection。3.Hypertension。意為：＜診斷＞
    1.左下肺葉肺炎，疑支氣管擴張症。2.慢性阻塞性肺疾併急
    性惡化及繼發性感染。3.高血壓。亦有手繪之胸部Ｘ光圖及
    文字注釋，說明Ｘ光之變化，包括：LLL infiltration↑（
    左下肺葉浸潤增加）。Bronchiectasis change＋（支氣管
    擴張）。RLL infiltration↑（右下肺葉浸潤增加）。住院
    次日（93年9月30日）住院醫師書寫之交班病歷（Off Servi
    ce Note）及被上訴人庚○○書寫之當班病歷（On Service
    Note）， 兩者均清楚記載：1. LLL and RLL pneumonia 2.
    Suspected bronchiectasis  3. COPD AE with  secondary
    infection 4.Hypertension意為：1.左下肺葉與右下肺葉肺
    炎。2.疑支氣管擴張症。3.慢性阻塞性肺疾併急性惡化及繼
    發性感染。4.高血壓，有93年9月29日至同年9月30日病歷在
    卷可按（見原法院調字卷第11-25頁）。
  93年10月5日及93年10月6日病歷記載LLL and RLL pneumonia
    （Atypical）（左下肺葉肺炎，右下肺葉肺炎）（非典型肺
    炎），係因血液細菌培養為陰性，痰液所培養之細菌為正常
    菌，在不知係何種病原菌之情況下，於治療上應涵蓋所有典
    型及非典型肺炎之治療，此觀9月29日病歷記載give cravit
    as empricical abx to cover CAP pathogens，Pseudomona
    s aeringinosa and atypical pathogens（意為：給予Crav
    it抗生素以涵括綠膿桿菌及非典型病原等），有93年9 月29
    日至同年10月6日病歷在卷可按（見原法院調字卷第21-30頁
    ），可見被上訴人丁○○與庚○○並未將王健一誤診為非典
    型肺炎。
  (二)被上訴人丁○○使用抗生素並無不當：
  王健一住院當中，原尚穩定，突然於93年10月20日發燒、咳
    嗽、呼吸困難加劇、痰變為黃稠。抽血檢查白血球數目偏高
    ，分類異常，發炎指數偏高，胸部Ｘ光與先前相比無明顯變
    化。在院內感染之診斷下，值班醫師遂先給予Maxipime（即
    cefepime）治療。10月21日早晨被上訴人丁○○巡病房時，
    因考慮到Maxipime雖是廣效抗生素，但對非典型肺炎效果不
    佳，而Cravit（levofloxacin）對一般院內感染、典型及非
    典型肺炎效果均佳，故改用高劑量Cravit靜脈輸注，有病歷
    記載在卷可按（見原法院調字卷第41-45頁）。
  Cravit係強力、廣效之抗生素，對革蘭氏陽性細菌、革蘭氏
    陰性細菌、典型及非典型肺炎效果均佳（見本院卷(一)第338-
    339頁資料）， 王健一在使用抗生素後，情況好轉，體溫恢
    復正常，呼吸困難亦改善，10月23日再照胸部X 光片，與先
    前X 光片變化仍相似，但白血球已回到正常，白血球分類及
    發炎指數亦趨向正常，被上訴人丁○○遂將抗生素於10月26
    日改為Cravit口服製劑（見原法院調字卷第48頁病歷），因
    此，被上訴人丁○○使用藥物並無不當。
  非典型肺炎之致病菌是無法以一般之細菌培養方法培養出來
    的，痰之細菌培養結果只能供臨床醫師參考，並非選用藥物
    之唯一根據，王健一於93年10月20日已做血液細菌培養及痰
    液培養，經由痰液培養出3種細菌，即Viridans streptococ
    ci（草綠色鏈球菌）、Neisseriaspecies（奈瑟氏革蘭氏陰
    性球菌）及Klebsiella pneumoniae （克雷白式肺炎桿菌）
    ，血液檢驗報告為陰性，並無上開三種菌，有檢驗報告在卷
    可按（見本院卷(一)第337頁）， 由病歷顯示10月21日病人已
    不再發燒，且10月27日痰液已轉白（見原法院調字卷第48頁
    病程紀錄），顯見抗生素治療確實有療效，上開痰液培養出
    之3 種細菌，因經口腔取出，有被口腔污染之可能性，不一
    定是肺炎之致病菌。又敏感度測試，係細菌室所做之例行檢
    查及試驗，亦即拿幾種抗生素來試驗該細菌對該抗生素之敏
    感性，茲上開痰液培養出之3 種細菌既不一定是肺炎之致病
    菌，該細菌對抗生素有無敏感度並無任何關連，故上訴人主
    張被上訴人未使用9種敏感度測試報告之抗生素Maxipime（
    見原法院調字卷第53頁） 有疏失云云，自無可取。
  行政院衛生署醫事審議委員會鑑定（下稱鑑定報告），亦認
    為：(1)王健一入院時診斷為社區性肺炎，致病菌除常見細菌
    外，並包含非典型肺炎致病菌。而Cravit為廣效之Fluoroqu
    inolone 類抗生素，除對一般常見之致病菌有效外，並可治
    療非典型肺炎致病菌，故選擇該藥物應屬合宜，無重複及不
    當之處。(2)根據病程紀錄及住院病人身體評估紀錄表，病人
    自9 月29日開始使用Cravit後，發燒改善，且痰液變白且稀
    ，表示治療有效，故於兩星期之完整療程後，於10月13日停
    用，應屬合理之治療方式。至於93年10月13日，因已無臨床
    感染現象，若作痰液培養可能長不出致病菌或可能為口腔內
    污染細菌，故未作痰鏡檢及培養，以及停用抗生素，符合醫
    療常規。(3)病人於10月20日再次出現發燒及咳嗽吐黃痰，懷
    疑再度肺部感染，使用抗生素Maxipime，但隨後依痰鏡檢驗
    報告顯示革蘭性陽性球菌及少量革蘭氏陰性桿菌，故醫師臨
    床判斷停用Maxipime抗生素，改回用Cravit廣效抗生素，並
    同日作痰液培養。因痰液培養結果約須一星期，故當時醫師
    是依痰鏡檢驗報告、臨床經驗及專業判斷選擇最有效抗生素
    ，應無醫療疏失。(4)Maxipime抗生素為第四代頭芽胞素類與
    Cravit抗生素皆為廣效抗生素，多被使用在較嚴重之感染。
    主要差別為Maxipime對非典型肺炎無效，而Cravit抗生素對
    非典型肺炎有效。本案中造成肺炎之病原菌尚屬未知前，使
    用任何一種皆為適當。(5)本案抗生素之使用時機為治療肺炎
    ，份量、種類，合乎目前醫療常規。10月13日至19日未使用
    抗生素之原因為抗生素已使用14日，肺炎已獲控制，病患也
    無發燒，白血球數接近正常為10160(10月12日)及10350 (10
    月18日)，發炎指標CRP已降至接近正常為0.33(10月12日)及
    0.21(10月18日)，被上訴人丁○○所言與病歷及目前醫療常
    規相符。(6)王健一於10月20日所送痰液培養，於數日後長出
    3 種口腔常見細菌，此時抗生素已使用一段時間（約一星期
    ）。由病歷顯示10月21日病人已不再發燒，且10月27日痰液
    已轉白（參見病程紀錄），表示抗生素治療確實有療效。痰
    液為經口腔咳出，口腔內細菌可能污染痰液，故此時長出3
    種口腔常駐非病原菌之細菌，且病人血液培養也未長出細菌
    。故醫師依照臨床症狀改善，選擇不更改臨床上已有效果之
    抗生素，應屬合宜；有行政院衛生署第0000000號鑑定書(見
    原審卷第327-335頁)、第0000000號鑑定書（見原審卷第356
    -365頁）在卷可按。
  (三)王健一於93年10月30日再度住院，不能證明係速博新抗藥性
    以致「克雷白氏」肺炎桿菌未消滅所引起：
    王健一於93年10月30日再度住院後，其血液細菌之培養報告
    均為陰性，痰液細菌培養亦未長出任何細菌，只有長出少量
    的念珠菌（念珠菌是一種黴菌），因此完全沒有任何證據顯
    示當時之肺炎是速博新抗藥性克雷白氏肺炎桿菌所引起（見
    本院卷(二)第79頁檢驗報告），上訴人主張再度住院之肺炎可
    能是速博新抗藥性克雷白氏肺炎桿菌所引云云，依憑臆測，
    自非可取。
  (四)93年10月27日出院前一天王健一之血氧飽和度SpO2（Satura
    tion of Peripheral Oxygen）：88-94%（35%,61/min） 非
    屬呼吸衰竭，尚不需要長期住院治療：
  所謂呼吸衰竭，係指肺臟無法維持足夠之血氧（低氧血型呼
    吸衰竭），或無法排出足夠之二氧化碳（高二氧化碳血型呼
    吸衰竭）。慢性阻塞性肺疾（COPD）之患者，因呼吸道長期
    處於阻塞性狀態，既無法正常排出二氧化碳，又無法經由正
    常之換氣功能得到足夠之氧氣，因此血液中二氧化碳分壓長
    期偏高，血氧分壓長期偏低，亦即長期處於慢性高二氧化碳
    血型以及低氧血型呼吸衰竭狀態。
  王健一於本次住院前4、5年即有慢性阻塞性肺疾之症狀（呼
    吸困難、長期咳嗽、痰多），肺功能檢查結果亦持續惡化，
    其肺功能指標之一「FEV1/FVC」，由81年之78.7%， 84年之
    76.8% ，一路下降，至90年只有62.8%， 92年12月31日更下
    降至只有49.9%（正常值≧70%），可知在本次住院前已有嚴
    重之慢性阻塞性肺疾，並有長期低血氧現象。在93年3 月21
    日至4月1日（即本次住院之前半年），亦曾因為慢性阻塞性
    肺疾併急性社區型肺炎而住院治療，於93年3 月20日23點59
    分被送至急診部時，其血氧飽和度（SPO2）只有68%， 已有
    嚴重的低血氧現象，當時亦係由被上訴人丁○○擔任其主治
    醫師，經過治療後順利出院，然而在出院後，其長期低血氧
    引起之兩種併發症，即：(1)肺動脈高血壓 (以心臟超音波測
    量之三尖瓣壓力差來代表)與(2)繼發性紅血球增多症(以血紅
    素及血球比容來代表)， 仍持續惡化，顯示其長期低血氧現
    象仍持續惡化，可知因嚴重之慢性阻塞性肺疾導致之低血氧
    現象在93年9 月29日住院前不但存在，且持續在惡化，有行
    政院衛生署97年9 月19日衛署醫字第0970041854號函及其檢
    送之行政院衛生署醫事審議委員會第0000000 號鑑定書可按
    （見原審卷第331頁）。王健一因呼吸困難於93年9月29日被
    送到急診部時，血氧飽和度亦只有80%，住院後之初期， 呼
    吸需用高濃度、高流量之氧氣面罩，經給予抗生素、支氣管
    擴張劑、化痰劑、類固醇、拍痰、持續之氧氣治療，以及放
    血（以降低繼發性紅血球增多症引起的血液黏稠度過高）之
    後，情況逐漸改善，需要之氧氣濃度、流量均逐漸下降，胸
    部之理學檢查亦持續進步，在出院前已進步到既無哮鳴，亦
    無囉音，可自己下床到病房外面走動，按COPD患者不需居住
    呼吸集中病房，症狀穩定時可自行回家休養，依93年10月25
    日護理紀錄記載「呼吸平順」，93年10月26日護理紀錄記載
    「呼吸平順」「可自咳」，93年10月27日護理紀錄「呼吸尚
    平順」「下床活動喘，休息可恢復」「暫無不適」（見本院
    卷(一)第341-342頁）， 93年10月28日出院當天，被上訴人丁
    ○○醫師及庚○○醫師在早晨8 點查病房時，即已親自診視
    過王健一，並做理學檢查，確定其情況穩定，才讓王健一辦
    理出院手續，並在病歷上蓋回診圖章，寫下日期（見本院卷
    (一)第343頁）， 故被上訴人於王健一病況穩定後准予出院，
    並無不當。
  王健一93年10月27日病程紀錄體溫正常，心率100/分鐘、呼
    吸24/分鐘、血壓120/80mmHg、不喘無端坐呼吸困難、 可自
    咳、痰白色、白血球8450/cumm，Seg 69.1%，CRP：1.25mg/
    dl，血氧飽和度88-94% （35%，6L/min）。10月28日護理紀
    錄：神智清楚、呼吸平順、氧氣鼻管5L/min使用、皮膚溫暖
    粉紅、無唇發紺、無呼吸困難，抽血報告之結果，白血球數
    正常，發炎指數CRP 正常，有護理紀錄在卷可按（見本院卷
    (一)第341-342頁）， 故被上訴人丁○○及庚○○於病患王健
    一出院前，依其專業判斷未再為胸部X 光攝影檢查，尚無不
    當，上訴人主張被上訴人丁○○及庚○○醫師未於病患王健
    一出院前，再為胸部X 光攝影檢查，違反醫療常規云云，亦
    無足取。
  鑑定報告亦認為：(1)慢性阻塞性肺病為一慢性不可回復之氣
    道阻塞性疾病，與抽菸有關，致肺功能較常人逐年快速退步
    ，並可合併急性發作，其為無法完全根治之疾病。臨床診斷
    依據為病史，症狀，理學檢查，胸部X 光及肺功能檢查等。
    治療依嚴重程度不同採用戒菸、支氣管擴張劑、類固醇、氧
    氣、特殊情況可手術或肺移植。併發肺炎時，除治療慢性阻
    塞性肺病外，應以抗生素治療肺炎，加上必要之檢驗及支持
    性治療。慢性阻塞性肺病之患者，不須居住呼吸集中病房，
    症狀穩定時可回家自行休養，或從事正常活動。(2)王健一於
    10月20日所送痰液培養，於數日後長出三種口腔常見細菌，
    此時抗生素已使用一段時間（約一星期）。由病歷顯示10月
    21日病人已不再發燒，且10月27日痰液已轉白（參見病程紀
    錄），表示抗生素治療確實有療效。痰液為經口腔咳出，口
    腔內細菌可能污染痰液，故此時長出三種口腔常駐非病原菌
    之細菌，且病人血液培養也未長出細菌。故醫師依照臨床症
    狀改善，選擇不更改臨床上已有效果之抗生素，應屬合宜。
    至於10月28日出院前，因臨床症狀，當日已無發燒且痰液轉
    白，應無再次作痰鏡檢及培養之適應症，尚未發現有醫療疏
    失之處。
  (五)王健一93年10月30日急診治療原因與93年10月28日出院或之
    前之治療無因果關係：
  王健一係感染肺炎之高危險群，有慢性阻塞性肺疾，支氣管
    狹窄、痰多、呼吸道纖毛功能差、呼吸道清除異物能力差、
    換氣功能亦差，需要類固醇及廣效抗生素治療，已如上述，
    故其抵抗力差，較容易得到肺部感染。
  王健一93年10月27日病程紀錄體溫正常，心率100/分鐘、呼
    吸24/分鐘、血壓120/80mmHg、 不喘無端坐呼吸困難、可自
    咳、痰白色、白血球8450/cumm，Seg 69.1%，CRP：1.25mg/
    dl，血氧飽和度88-94% （35%，6L/min）。10月28日護理紀
    錄：神智清楚、呼吸平順、氧氣鼻管5L/min使用、皮膚溫暖
    粉紅、無唇發紺、無呼吸困難，抽血報告之結果，白血球數
    正常，發炎指數CRP正常，已如上述（見本院卷(一)第341-342
    頁），故93年10月28日出院前並無跡象顯示又感染新肺炎。
    至93年10月24日下午5:40分及93年10月25日上午10時護理紀
    錄記載：「呼吸聲：有爆裂音」，93年10月26日下午9:30分
    護理紀錄記載：「呼吸聲音：兩側肺葉呼吸音減少」，係因
    王健一係慢性肺阻塞肺疾之患者，其呼吸聲會有爆裂音。
  鑑定報告亦認為：(1)93年10月30日急診治療之原因為當日早
    晨發燒39度，氣喘加重，氧氣需求增加，咳痰困難，當日晚
    間突發嚴重呼吸困難及發紺。與28日出院或之前之治療無關
    ，此次為感染新肺炎，並造成原有之慢性阻塞性肺病併發呼
    吸衰竭。28日出院時肺炎已改善，出院藥物仍含口服抗生素
    Cravit六天份量、並為其安排在11月3 日至丁○○醫師之門
    診回診。(2)93年10月27日病程紀錄體溫正常，心率100/分鐘
    、呼吸24/分鐘、 血壓120/80mmHg、不喘無端坐呼吸困難、
    可自咳、痰白色、白血球8450/cumm，Seg 69.1%，CRP:1.25
    mg/dl，血氧飽和度88-94%(35%, 6L/min)，病患家中已自備
    製氧機。10月28日依護理紀錄：神智清楚、呼吸平順、氧氣
    鼻管5L/min使用、皮膚溫暖粉紅、無唇發紺、無呼吸困難，
    情況穩定醫師准予出院。抽血報告之結果，白血球數正常，
    發炎指數CRP 已逐漸下降至接近正常，故抽血報告之結果，
    確已改善而應可出院。
  (六)氣管內插管(Endotracheal Intubation) 雖係侵入性之診療
    行為，但尚非外力排除病變之手術，被上訴人辛○○於王健
    一進入急診室約7分鐘即施行氣管內插管(on endo)，符合緊
    急醫療之要件，所為氣管內插管(on endo) 與病患王健一感
    染全抗藥性AB菌、S.maltophilia及MRSA 無因果關係：
  按衛生署或醫療法對「手術」一詞，並未規範其定義。外科
    手術係指透過外科設備或外科儀器，經外科醫師或其他專業
    人員的操作下，進入人體或其他生物組織，以外力方式排除
    病變、改變構造或植入外來物的處理過程（見維基百科全書
    外科手術章）。氣管內插管(一般簡寫為on endo )，係將一
    長約12- 32公分長的塑膠管子，從病患口中直接插入氣管中
    ，並接上甦醒球(bag-valve-mask，簡稱為BVM) 或呼吸器，
    將氧氣直接送到病患的氣管中，藉以提高血氧飽和濃度，當
    病患出現或瀕臨呼吸功能衰竭、呼吸停止以及無法自行保護
    呼吸道暢通，此時氣管內插管便是一種維持病患呼吸道與給
    予足夠氧氣的最佳方式。其施作程序：「由醫師依病患體型
    決定欲使用氣管內管之大小，然後用10ml空針筒測試氣管內
    管前端之加壓袋是否漏氣，測試沒有漏氣後將加壓袋保持在
    隙陷之狀態，空針筒應含10ml空氣並連接於加壓袋之打氣口
    ，將通條放入氣管內管，使其前端離氣管內管前端至少1 公
    分。然後將氣管內管塑造成利於放入之形狀（通常成30~ 45
    度角之弧度），並於前端抹上潤滑麻醉劑。醫師選擇適當的
    葉片（其長度約為嘴唇中間至耳垂之距離），並檢查葉片及
    喉鏡功能是否正常，燈泡亮度是否足夠。以其右手之食拇指
    交叉法打開病患嘴巴，同時另一人施以沙立克手技，直到確
    定氣管內管的位置無誤後才放開。左手握住喉鏡把手柄葉部
    分，將葉片從中間或右側嘴角伸入，再移至中間，將舌頭撥
    向上方或左邊後，直抵舌底，若看到會厭，只要再往前1~ 2
    公分即可看到會壓豁，將葉片頂到會壓豁。此時，握住喉鏡
    的把手往前往上用力，應可看到聲帶。右手拿在氣管內管欲
    插入之深度（通常為20~23cm）， 將氣管內管往聲帶內插入
    ，直至右手置於患者嘴角處，先將通條拔除，用空針筒打入
    適量空氣至氣管內固定氣囊。接上甦醒球給予通氣，在吹第
    一口氣前應先以聽診器放在上腹部稍近左肋骨邊緣處，吹氣
    時如聽到空氣聲即應立即停止，以避免更多空氣被吹入，並
    馬上放掉氣囊內的空氣後拔除氣管內管；如沒有聽到聲音，
    檢查肺部兩側是否有氣聲，觀察患者胸部兩側是否平均起伏
    ，確定氣管內管位置無誤後，放入口咽呼吸道並固定，並記
    錄氣管內管在牙齒處之深度。用手固定氣管內管於嘴角，副
    手接上甦醒球(BVM) 吹氣之同時，醫師應先聽胃有無通氣聲
    。插管的時間不可超過30秒，若失敗或超過30秒，則必須馬
    上給予100%的氧氣，給予通氣三次後再試一次」，有上訴人
    提出之氣管插管文章在卷可稽(見本院卷(二)第51-55頁)。 由
    上開醫療處置之過程，「氣管內插管」固屬侵入性醫療行為
    ，有中華民國胸腔暨重症加護學會重症醫學重症病患呼吸道
    之評估與處置文章在卷可按（見本院卷(二)第56-57頁）， 但
    並非以外力方式排除病變、改變構造或植入外來物的處理過
    程，尚難稱為「外科手術」，上訴人主張凡一切醫療上侵入
    性之診療行為均可謂之為手術，自無足取。
  醫療法第63條規定：「醫療機構實施手術，應向病人或其法
    定代理人、配偶、親屬或關係人說明手術原因、手術成功率
    或可能發生之併發症及危險，並經其同意，簽具手術同意書
    及麻醉同意書，始得為之。但情況緊急者，不在此限。又「
    醫療機構實施中央主管機關規定之侵入性檢查或治療，應向
    病人或其法定代理人、配偶、親屬或關係人說明，並經其同
    意，簽具同意書後，始得為之。但情況緊急者，不在此限」
    （醫療法第63條、第64條第1項參照）， 其立法本旨係以醫
    療乃為高度專業及危險之行為，直接涉及病人之身體健康或
    生命，病人本人或其家屬通常須賴醫師之說明，方得明瞭醫
    療行為之必要、風險及效果，因此醫師「在一般情形下」為
    醫療行為時，應詳細對病人本人或其親屬盡相當之說明義務
    ，經病人或其家屬同意後為之，以保障病人身體自主權；上
    開醫師應盡之說明義務，除過於專業或細部療法外，至少應
    包含：(1)診斷之病名、病況、預後及不接受治療之後果。(2)
    建議治療方案及其他可能之替代治療方案暨其利弊。(3)治療
    風險、常發生之併發症及副作用暨雖不常發生，但可能發生
    嚴重後果之風險。(4)治療之成功率（死亡率）。(5)醫院之設
    備及醫師之專業能力等事項 (最高法院95年度台上字第3476
    號判決參照)， 因之如屬「情況緊急」之情形，醫師有急救
    的義務，除非病人或家屬已簽署放棄急救，否則醫師應盡力
    救治病患，不能因家屬不在病患身邊就停止急救，是以自不
    需踐行上開程序。
  查，王健一於93年10月30日晚上9 點57分43秒到台大醫院急
    診時，雖意識清楚，但呼吸困難，呼吸聲不正常，需依靠輔
    助器，脈搏較強、快，且皮膚發紺，血氧濃度65%，心跳162
    /min，血壓178/68mmHg，已處於生命徵象嚴重不穩的緊急狀
    況，被上訴人辛○○給予非重覆吸入之氧氣面罩，並開立支
    氣管擴張劑定喘樂(Atrovent)；10點零5分給予鎮定劑 (dor
    micum)及擠壓急救氣囊後(ambu bagging)，血氧飽和度回復
    98%，有急診病歷專用紙及護理在卷可按（見本院卷第279頁
    ）；顯見王健一生命徵象嚴重不穩，屬緊急醫療行為，因氣
    管內插管有氣管內管保護，病人不易吸入嘔吐物，而且氧氣
    是直接送入氣管中，不會造成胃脹氣，所以可長時間使用；
    擠壓急救氣囊是將空氣擠入口腔，人體的氣管和食道開口很
    近，所以部分空氣會進入氣管，部分空氣會進入食道後再進
    入胃，當胃脹氣後，會造成嘔吐的情況，很容易造成病人吸
    入嘔吐物，造成病人肺炎加劇，甚至若嘔吐物完全塞住呼吸
    道，將造成病人馬上窒息死亡。經對病人的利弊比較，氣管
    內插管較擠壓急救氣囊對病人有利，是以當病患氧氣提升濃
    度後，進行較為有利的氣管內插管，與醫療常規 [所謂醫療
    常規，係在臨床醫療上，由醫療習慣、條理或經驗等所形成
    之常見成規。醫療常規須具備醫療之適應性，即在臨床醫
    療上具有合理性，亦即須保持或增進病人健康所必要且係相
    當之醫療行為醫療之適正性，即醫療技術須符合當時當地
    之醫療水準，亦即須以一般醫學上所承認之方法實施醫療行
    為醫療之實踐性，即臨床醫療上業經實踐，亦即在同級醫
    院、同專科醫師階層內皆已獲得普遍認同醫療之倫理性，
    即醫療行為符合醫療倫理規範之要求，有行政院衛生署98年
    10月22日衛署醫字第0980214701號函文在卷可按（見本院卷
    (二)第168頁）]，並無不合。
  鑑定報告亦認為被上訴人辛○○緊急施以氣管內插管，決定
    妥適（見原審卷第364-365頁）。 故上訴人主張：隨著醫療
    科技的發達，不斷有新的呼吸器換氣模式問世及新的治療觀
    念引進，增進病人舒適度，減少不必要合併症，提升治療結
    果及降低醫療成本。對於某些有高危險性需使用呼吸器而易
    受肺損傷的病人，如罹患急性肺損傷 (Acute Lung Injury)
    及急性呼吸窘迫徵候群(ARDS)者，肺保護策略(Lung protec
    tive strategy)及肺泡撐開法(Recruit mentmaneuver ) 是
    最常被提到的預防呼吸器肺損傷的方法，基本的原則皆是以
    較小的潮氣容積、較高的呼氣末陽壓(PEEP)(高於壓力-容積
    曲線上的低轉折點)、 維持氣道平原壓在30-35cmH2O以下，
    或是在執行上述措施前，先以極短時間投予肺部較大的壓力
    撐開塌陷的肺泡，避免肺部過度擴張及肺泡重複被撐開及關
    閉所造成的傷害。另一方面，藉著更廣泛的使用非侵襲性正
    壓呼吸器 (Extensive use of non-invasive positive pre
    ssure ventilation)進行非侵襲性正壓換氣，達成避免插管
    造成的傷害及長期插管所造成的感染合併症，目前已知可用
    於COPD急性發作、肺塌陷、氣喘及處理急性呼吸衰竭等以確
    保病人安全，故除氣管內插管外，另有其他方式可維持病患
    血氧飽和濃度，王健一雖被送入重症區，並非代表一定有插
    管之必要云云（見本院卷(二)第210-211頁）， 復主張被上訴
    人辛○○未盡說明之義務，未令上訴人及王健一簽署同意書
    ，違反醫療法云云，均無足取。
  王健一死亡原因為肺炎併急性呼吸窘迫症候群及呼吸衰竭死
    亡、慢性阻塞性肺炎併肺心症，有診斷證明書1 紙在卷可按
    （見原審95年度北調字第813號卷第55頁）， 其有嚴重的慢
    性阻塞性肺疾，氣管與支氣管非常狹窄，呼吸道纖毛之功能
    亦差，使其排痰、排菌、排毒之能力不良，且因嚴重之慢性
    阻塞性肺疾須接受類固醇治療，以致免疫機能不佳，故病人
    於93年10月31日住進加護病房後，因長期插管，以致於11月
    10日及11月12日痰培養出現PDRAB 菌，此為病患有上開功能
    障礙，免疫力低下所發生之併發症，尚難認定與93年10月30
    日晚上到台大醫院急診時之插管過程有關。
  (七)上訴人壬○○主張被上訴人庚○○及戊○○於93年10月30日
    分別在電話中，對其提供以普拿疼予以王健一服用，先予退
    燒之不當指示，致其誤信而未即時將王健一送醫診治乙節，
    固以被上訴人庚○○在偵查中，曾向檢察官稱，他有向上訴
    人壬○○建議先行服用普拿疼，超過39度再送醫，服用後都
    是37.5度左右，下午3 時許，再打電話時，庚○○已不在醫
    院，有一位姓徐的小姐在電話中還是建議再服用普拿疼，若
    不能退燒，超過39度再送醫，以免送醫後感染，伊知道戊○
    ○是事後於94年11月5 日在醫院新大樓門口遇到庚○○時，
    庚○○告知徐小姐就是戊○○云云，為其依據。然上訴人主
    張之事實均為庚○○、戊○○所否認。查：被上訴人庚○○
    於偵查陳稱：「30日有通話，但不能確定時間，體溫39度不
    可能叫病人不要來醫院，如果體溫39度會建議如果有退燒藥
    先服用（普拿疼）再送醫，有否對他說院內感染，不太記得
    ；30日之後在醫院曾碰到病人的太太（按即上訴人壬○○）
    ，還主動問其病情為何」；戊○○陳稱：「我到底有無接到
    這通電話，已不記得，對一個發燒病人，我們一定要病人到
    醫院，不可能告訴病人不要來醫院」等語（見台灣台北地方
    法院檢察署檢94年度他字第5769號卷第197-198頁）。 按被
    上訴人庚○○係建議上訴人壬○○先予王健一服用普拿疼退
    燒、送醫，並不能證明庚○○有建議上訴人壬○○「須超過
    39度再送醫」，其因而誤信致延誤王健一送醫診治；另被上
    訴人戊○○部分並無如上訴人壬○○所陳述之對話內容，此
    外，上訴人就被上訴人庚○○及戊○○有其陳述之情形，並
    未能舉證以實其說，自難據以認定庚○○、戊○○2 人有過
    失侵權行為。
  (八)綜上，被上訴人就王健一之醫療行為，並無過失侵權行為。
六、上訴人前以被上訴人丁○○、庚○○、辛○○、戊○○等人
    涉犯業務過失致死提起告訴，經檢察官偵查後，亦認定被上
    訴人等人並無過失，予以不起訴處分確定，有台灣台北地方
    法院檢察署檢察官94年度偵字第22573 號不起訴處分書、臺
    灣高等法院檢察署95年度上聲議字第2226號處分書在卷可按
    （見本院卷(二)第145-155頁）， 嗣聲請交付審判，亦經台灣
    台北地方法院裁定駁回在案，有臺灣臺北地方法院95年度聲
    判字第105號刑事裁定在卷可稽 （見本院卷(二)第156-164頁）
    。
七、被上訴人關於債之履行，並無可歸責事由：
  (一)查醫療契約係受有報酬之勞務契約，其性質類似有償之委任
    關係，依民法第535 條後段規定，醫院既應負善良管理人之
    注意義務，自應依當時醫療水準，對病患履行診斷或治療之
    義務。故為其履行輔助人之醫師或其他醫療人員（即醫療團
    隊）於從事診療時，如未具當時醫療水準，或已具上開醫療
    水準而欠缺善良管理人之注意，因而誤診或未能為適當之治
    療，終致病患受有傷害時，醫療機構即應與之同負債務不履
    行之損害賠償責任（最高法院97年台上字第1000號判決參照
    ）。
  (二)按醫院對於住院病患，固應盡力注意防止感染發生，建立一
    安全迅速有效之機制，萬一有感染情形時，應備妥相關人力
    安排，及預備必要之藥品、器材，並採取最有效之急救方法
    。醫院設置加護病房在於特別照顧有必要加護照顧之病患，
    因此配置專責醫護人員照護，依病患的病況給予立即且適當
    處置。惟自有醫院之設立，就有院內感染的發生，雖然醫院
    設備及醫療技術進步，無菌操作、滅菌、消毒法的改善，醫
    療器材的發展，抗微生物藥物的治療及預防性使用，加上醫
    院管理的措施，院內感染不但不能完全控制，反而有增多的
    現象（見本院卷(三)第38頁上訴人提出張上淳之文章），故院
    內感染以現在醫療科技的有限性，難以避免，如合於當時醫
    療水準，自難認定台大醫院有歸責事由，查：
  王健一住院期間，台大醫院依據衛生署訂立之醫院感染管制
    查核標準（見本院卷(三)第21-22頁）， 執行防護措施，台大
    醫院加護病房之設備亦合乎衛生署醫院評鑑有關加護病房之
    查核標準（見本院卷(三)第23-24頁）。
  台大醫院就加護病房已訂立加護病房清潔作業標準、加護病
    房清潔流程（見本院卷(三)第109-110頁） 規範執行，其加護
    病房之感染率於2004年為每日18/1000， 與先進國家如美國
    2003年13.04/1000，德國2002年39.3/1000(見本院卷(三)第84
    、94、106頁）尚屬相當。
  依上，台大醫院加護病房之設備及配置人力，已合於當時醫
    療水準，自不能因王健一有感染即認定台大醫院之醫療行為
    違反注意而有過失或可歸責之事由。
  (三)被上訴人台大醫院之履行輔助人醫師或其他醫療人員（即醫
    療團隊），即被上訴人丁○○、庚○○、辛○○、戊○○等
    人於從事診療時，既已具當時醫療水準，且未欠缺善良管理
    人之注意義務，無可歸責之事由，自無須負債務不履行損害
    賠償責任，而王健一與台大醫院間有醫療契約關係，被上訴
    人丁○○、庚○○、辛○○、戊○○為台大醫院之履行輔助
    人，茲被上訴人丁○○、庚○○、辛○○、戊○○等人關於
    債之履行既無過失，台大醫院亦無須負債務不履行之損害賠
    償責任，故上訴人依民法第224條、第227條、第227條之1規
    定請求被上訴人負債務不履行之損害賠償責任，自無足取。
八、綜上所述，上訴人依民法第184條第1項及第2項、第185條、
    第188條、第192條、第194條、第195條之規定，請求被上訴
    人連帶給付上訴人乙○○、甲○○、丙○○、壬○○各2,00
    0,000元、2,000,000元、2,000,000元、4,577,298元本息，
    為無所據，原審為上訴人敗訴之判決，並駁回其假執行之聲
    請，尚無不合，上訴人提起上訴，指摘原判決不當，求予廢
    棄改判，為無理由，應駁回其上訴；又上訴人提起上訴後，
    追加依民法第224條、第227條、第227條之1規定請求，並為
    假執行之聲請，亦無所據，不予准許，爰併予駁回。
九、本件事證已臻明確，兩造其餘主張與舉證，經審酌核與判決
    結果不生影響，爰不逐一論述，併此敘明。
十、據上論結，本件上訴及追加之訴均為無理由，依民事訴訟法
    第449條第1項、第78條，判決如主文。
中    華    民    國    99    年    7     月    6     日
                    民事第十五庭
                        審判長法  官  林恩山
                              法  官  郭松濤
                              法  官  黃國忠
正本係照原本作成。
如不服本判決，應於收受送達後20日內向本院提出上訴書狀，其
未表明上訴理由者，應於提出上訴後20日內向本院補提理由書狀
（均須按他造當事人之人數附繕本）上訴時應提出委任律師或具
有律師資格之人之委任狀；委任有律師資格者，另應附具律師資
格證書及釋明委任人與受任人有民事訴訟法第466 條之1第1項但
書或第2 項（詳附註）所定關係之釋明文書影本。如委任律師提
起上訴者，應一併繳納上訴審裁判費。
中    華    民    國    99    年    7     月    8     日
                              書記官  陳明俐
附註：
民事訴訟法第466條之1（第1項、第2項）：
對於第二審判決上訴，上訴人應委任律師為訴訟代理人。但上訴
人或其他法定代理人具有律師資格者，不在此限。
上訴人之配偶、三親等內之血親、二親等內之姻親，或上訴人為
法人、中央或地方機關時，其所屬專任人員具有律師資格並經法
院認為適當者，亦得為第三審訴訟代理人。

司法院資訊處製作；財團法人民間司法改革基金會備份。
